最  高  行  政  法  院  裁  定
111年度上字第70號
上  訴  人  WANGJAROEN TANAWUT（中文譯名：他那巫）

訴訟代理人  江信賢  律師
            蔡麗珠  律師
            林宜嫻  律師
被 上訴 人  勞動部                                   
代  表  人  許銘春              
上列當事人間就業服務法事件，上訴人對於中華民國110年10月2
8日臺北高等行政法院110年度訴字第347號判決，提起上訴，本
院裁定如下：
　　主  文
上訴駁回。
上訴審訴訟費用由上訴人負擔。
　　理  由
一、按對於高等行政法院判決之上訴，非以其違背法令為理由，
    不得為之，行政訴訟法第242條定有明文。依同法第243條第
    1項規定，判決不適用法規或適用不當者，為違背法令；而
    判決有同法條第2項所列各款情形之一者，為當然違背法令
    。是當事人對於高等行政法院判決上訴，如依行政訴訟法第
    243條第1項規定，以高等行政法院判決有不適用法規或適用
    不當為理由時，其上訴狀或理由書應有具體之指摘，並揭示
    該法規之條項或其內容；若係成文法以外之法則，應揭示該
    法則之旨趣；倘為司法院大法官解釋，則應揭示該解釋之字
    號或其內容。如以行政訴訟法第243條第2項所列各款情形為
    理由時，其上訴狀或理由書，應揭示合於該條項各款之事實
    。上訴狀或理由書如未依此項方法表明，或其所表明者與上
    開法條規定不合時，即難認為已對高等行政法院判決之違背
    法令有具體之指摘，其上訴自難認為合法。
二、上訴人係泰國籍，前由雇主鑫水企業股份有限公司（下稱鑫
    水公司）申經被上訴人以民國109年6月2日勞動發事字第109
    1372970號函許可聘僱從事家用電器製造業工作（下稱系爭
    聘僱許可），聘僱許可期間至112年5月23日止。嗣被上訴人
    以上訴人於109年7月28日17時20分許，因飲用白酒後，仍騎
    乘電動自行車上路，為警攔查，經施以吐氣酒精濃度測試，
    測得吐氣酒精濃度達每公升0.52毫克，涉犯刑法第185條之3
    第1項第1款之不能安全駕駛動力交通工具罪，經臺灣臺南地
    方法院109年度交簡字第2323號刑事簡易判決，處有期徒刑2
    月，如易科罰金以新臺幣1千元折算1日在案，而違反我國法
    令，情節重大，符合就業服務法第73條第6款規定情事為由
    ，依同法第74條第1項規定，以109年10月26日勞動發管字第
    1090516387號函（下稱原處分）廢止系爭聘僱許可，且不得
    再於我國境內工作，並於說明欄載明「本案外國人之刑如已
    執行完畢或經赦免，應由原雇主於文到後14日內為其辦理手
    續使其出國」等即令其出國之規制意旨。上訴人不服，循序
    提起行政訴訟，聲明：訴願決定及原處分均撤銷。經臺北高
    等行政法院（下稱原審）110年度訴字第347號判決（下稱原
    判決）駁回後，提起上訴。　　
三、上訴人對原判決提起上訴，雖以該判決違背法令為由，主張
    略以：原處分僅記載上訴人犯有公共危險罪，空言構成就業
    服務法第73條第6款之情節重大要件，就上訴人違反社會秩
    序之行為態樣程度、所影響之勞動關係情節輕重、人身安全
    之危害程度、違法次數及所侵害法益之嚴重程度等經監察院
    109年6月3日調查報告及被上訴人108年8月3日內部裁示5項
    因素，均未置乙詞，顯違行政自我拘束原則，並有恣意判斷
    及裁量怠惰之瑕疵，原審竟認原處分並無違法，足見原判決
    適用法規不當；原審一方面以行政機關應綜合考量上開5項
    因素，不得以某項要素事實即逕認合乎「情節重大」要件，
    一方面卻以「駕駛動力交通工具之行為，本質上即屬於情節
    重大之違反法令行為」之單一要素事實，認定上訴人有就業
    服務法第73條第6款之情事，其判決理由矛盾；酒後駕車經
    判決有罪時，是否情節重大？尚應區分「有無肇事、有無致
    他人損害、影響安全是否重大及犯後態度」等情節，若不為
    區分，僅因刑事判決有罪即認情節重大，與比例原則相悖，
    上訴人所騎乘係電動自行車，乃屬慢車種類中「自行車」之
    一種，遭攔檢時亦未肇事或致他人損害，事實上並未對他人
    生命、身體及財產等權益造成具體危險或損害，犯罪情節非
    屬重大；原判決以「原處分未因廢止聘僱許可足以影響上訴
    人與鑫水公司間之僱傭關係，而認本件不符合『情節重大』之
    要件，於法尚無違誤」等語，認定本件不符合情節重大之要
    件，惟原處分廢止系爭聘僱許可，上訴人與鑫水公司間之僱
    傭關係即終止，何來原處分未影響上訴人與鑫水公司間之僱
    傭關係？又為何非屬情節重大？原判決亦未於理由欄詳加論
    述，有判決理由不備及矛盾；又原處分作成前，被上訴人並
    未讓上訴人表達意見，於訴願程序中亦未補正，原處分已違
    反行政程序法第9條、第36條及第102條規定，原判決就此亦
    有適用法規不當之違誤等語。
四、惟查，原判決已敘明：刑法第185條之3第1項第1款係以「吐
    氣所含酒精濃度達每公升0.25毫克或血液中酒精濃度達百分
    之0.05以上」即認有不能安全駕駛之情形，明定酒精濃度標
    準值，作為認定「不能安全駕駛」之判斷標準，屬抽象危險
    犯，乃以行為人酒醉駕車造成注意能力減低，提高重大違反
    交通規則之可能，其輕忽酒醉駕車行為之危險性，已嚴重危
    及他人生命、身體法益；且該條項係以駕駛「動力交通工具
    」為刑罰之構成要件，並未以行為人所駕車輛屬「汽機車」
    或「慢車」而有區別，可非難性乃以「不能安全駕駛」為核
    心，與道路交通管理處罰條例基於道路交通管理之秩序行政
    目的，本有不同；又刑法第185條之3公共危險罪，是立法者
    為加強取締酒後駕車，維護交通安全，自原行政罰提升至刑
    事罰，於88年4月21日修正刑法所增設，循此立法脈絡可知
    ，立法者對於酒醉駕車行為，因其嚴重危及用路人之生命身
    體安全，乃採取嚴刑嚇阻手段，即使尚未造成他人死傷等實
    害，仍科以自由刑的制裁，期以防範未然，且於數年間多次
    提高刑度，顯見立法者此設公共危險罪所保護者，係屬重大
    法益，這樣的立法模式，適足以印證呼氣酒精濃度達每公升
    0.25毫克以上而駕駛動力交通工具之行為，本質上即屬情節
    重大之違反法令行為，而有必要發動前置性之刑事處罰手段
    予以遏止；上訴人經測試之吐氣酒精濃度達每公升0.52毫克
    ，遠高於刑法第185條之3第1項第1款所定每公升0.25毫克標
    準值，其酒後騎電動自行車之行為，對於道路交通安全已產
    生高度風險，影響社會安全甚大，尚非因其所駕駛為慢車之
    電動自行車即屬情節輕微，被上訴人以原處分廢止系爭聘僱
    許可，且命上訴人不得再於我國境內工作，其判斷並無違誤
    ，與比例原則亦屬無違；行政程序法第96條第1項第2款關於
    書面行政處分應記載理由之要求，非課予行政機關須將相關
    之法令、事實或採證認事之理由等鉅細靡遺予以記載，如已
    足使人民瞭解其原因事實及依據之法令，即難謂有理由不備
    之違法，原處分縱未就「勞動關係」說明其考量結果，亦不
    當然違法，況原處分並不影響鑫水公司另行申請聘僱外國人
    ，未因廢止系爭聘僱許可足以影響上訴人與鑫水公司間之僱
    傭關係，而認本件不符合情節重大之要件；上訴人所涉酒後
    騎電動自行車上路之公共危險犯行，業經法院判處罪刑確定
    ，而酒後騎車之行為，乃屬破壞法益重大之犯行，已符合就
    業服務法第73條第6款「違反其他中華民國法令，情節重大
    」要件，上訴人酒後騎車之舉，其事實於客觀上已足以明白
    確認，被上訴人於作成原處分前，未予上訴人陳述意見之機
    會，於法尚無違誤等語甚詳。經核上訴意旨無非重述其在原
    審提出而為原審所不採之主張，並就原審已論斷或指駁不採
    之理由，執其一己之主觀見解，泛言上訴人之違規情節並非
    重大，逕謂原判決有適用法規不當、理由不備及矛盾之違誤
    ，而非具體表明合於不適用法規、適用法規不當、或行政訴
    訟法第243條第2項所列各款之情形，難認對原判決之如何違
    背法令已有具體之指摘。依首揭規定及說明，應認其上訴為
    不合法。
五、據上論結，本件上訴為不合法。依行政訴訟法第249條第1項
    前段、第104條、民事訴訟法第95條、第78條，裁定如主文
    。
中　　華　　民　　國　　111 　年　　3 　　月　　3 　　日
                    最高行政法院第四庭
                        審判長法官  胡　方　新　
                              法官　陳　國　成
                              法官　蕭　惠　芳
                              法官　林　惠　瑜
                              法官　曹　瑞　卿

以  上  正  本  證  明  與  原  本  無  異
中　　華　　民　　國　　111 　年　　3 　　月　　4 　　日
　　　　　　　　　　　　　　　書記官　莊  子  誼